【裁判字號】    95,台上,493
【裁判日期】    950126
【裁判案由】    違反毒品危害防制條例
【裁判全文】
最高法院刑事判決              九十五年度台上字第四九三號
    上 訴 人  甲○○
                      巷5號
    選任辯護人 楊金順律師
上列上訴人因違反毒品危害防制條例案件，不服台灣高等法院中
華民國九十二年五月二十八日第二審更審判決【九十一年度上更
(一)字第一００五號，起訴案號：台灣宜蘭地方法院檢察署八十八
年度偵字第五三三號】，提起上訴，本院判決如下：
    主  文
原判決撤銷，發回台灣高等法院。
    理  由
本件原判決認定上訴人甲○○犯有如原判決事實欄一所示犯行，
因而撤銷第一審之科刑判決，改判論處上訴人販賣第二級毒品未
遂累犯罪刑，固非無見。惟查：(一)、採為判決基礎之證據資料，
必須經過調查程序而顯出於審判庭者，始與直接審理原則符合，
否則其所踐行之訴訟程序即屬違背法令。民國九十二年二月六日
修正公布之刑事訴訟法，已將修正前第一百六十四條第一項前段
文字「證物應示被告令其辨認」，修正為「審判長應將證物提示
當事人、代理人、辯護人或輔佐人，使其辨認」。上開無論修正
前、後法條之規定本旨，乃於審判庭由審判長提示判決基礎之證
據資料，賦予當事人適當之辯論機會，用以擔保證據資料之正確
性；上開規定，依同法第三百六十四條規定，為第二審審判所準
用。本件原判決以扣案之安非他命貳小包（各淨重零點玖公克
、壹點貳捌公克）、分裝袋陸個及新台幣貳仟元為論處上訴人罪
刑之證據；而原審九十二年五月十四日上午十時十五分之審判筆
錄，雖記載：「審判長問：對扣案證物有何意見（提示並告以要
旨）？」（見原審上更(一)卷第一九六頁）；然依原審卷內資料，
原審於該審判期日所調取之扣案證物，僅有安非他命（淨重一點
三五公克）一包，吸食器一組（見原審上更(一)卷第二○二頁），
至另一包安非他命（淨重零點玖公克）及新台幣貳仟元，並未
調取，原審審判長就上開二項證物，顯未向上訴人提示，剝奪上
訴人之訴訟防禦權，原判決遽採為判決之證據，其訴訟程序即有
違誤。(二)、原審法院之前審於八十九年七月七日以院賓刑土字第
一○九四一號函，檢送「甲○○案結晶一包、殘渣袋四個」，函
請法務部調查局鑑驗結果，認送驗結晶係甲基安非他命，淨重一
點二八公克，包裝重零點二二公克；殘渣袋經檢驗均有甲基安非
他命殘留，有該局八十九年八月三日陸(一)字第八九○五二四一
四號檢驗通知書一份在卷足稽（見原審上訴卷第一一一至一一三
頁），該等有甲基安非他命殘留之殘渣袋四個，是否本件扣案分
裝袋陸個其中之四個？如係本件扣案證物之一部分，該等甲基安
非他命殘留能否與分裝袋分離，是否應依違禁物沒收，攸關法律
之適用，原審就此未為調查說明，難謂無調查職責未盡及理由不
備之違法。以上或為上訴意旨所指摘，或為本院得依職權調查之
事項，應認仍有撤銷發回更審之原因。
據上論結，應依刑事訴訟法第三百九十七條、第四百零一條，判
決如主文。
中    華    民    國  九十五  年    一    月  二十六  日
                      最高法院刑事第十二庭
                          審判長法官  林  永  茂
                                法官  洪  文  章
                                法官  蘇  振  堂
                                法官  蕭  仰  歸
                                法官  何  菁  莪
      本件正本證明與原本無異
                                      書  記  官
中    華    民    國  九十五  年    二    月    九    日
                                                      Ｔ


司法院資訊處製作；財團法人民間司法改革基金會備份。
